臺灣高等法院刑事判決　　　　　　　　　　　　　　九十一年度上易字第一一九號
　　上　訴　人
　　即　被　告　　丁○○
右上訴人因贓物案件，不服臺灣桃園地方法院八十九年度易字第一九七五號，中華民
國年月日第一審判決（起訴案號：臺灣桃園地方法院檢察署八十九年度偵緝字第四一
九、第四九一號）提起上訴，本院判決如左：
    主  文
原判決撤銷。
丁○○無罪。
    理  由
一、公訴事實：
    案外人丙○○（另行審結）明知車牌號碼為FH3445號之自小客車，係由原為引擎
    號碼S0000000U號、車牌號碼HV518號、車主陳芬遺失之自小客車，改掛乙○○遺
    失號碼FH3445號車牌而成之贓車，竟於民國（下同）八十八年十一月初某日，在
    桃園縣桃園市○○街某大樓處，以新台幣（下同）一萬元之代價，向真實姓名、
    年籍不詳之「陳大哥」買受並收受經變造之行車執照後，於同年十一月八日，在
    桃園縣龍潭鄉四方林加油站前，以三萬元之代價轉賣給丁○○，丁○○亦明知上
    開車輛係贓車，而仍加以買受，並收受前揭行車執照，嗣於同年十二月九日，丁○○駕駛前開贓車，行經桃園縣平鎮市○○路五七三巷三弄四十二號前，為警臨
    檢查獲始知上情。案經桃園縣警察局平鎮分局報請台灣桃園地方法院檢察官偵查
    起訴，因認丁○○涉有刑法第三百四十九條第二項之故買贓物罪嫌。
二、起訴之論據及被告之辯解：
    本件公訴人認被告涉有上開犯行，無非以被告丁○○坦承其未交付任何汽車過戶
    所需的證件、資料給同案被告丙○○，被告丙○○亦未向其要印章辦過戶，核與
    一般正常車輛買賣過程殊相違背，又其非在車行之一般交易場所購車，而係在加
    油站簽約交車，且其與被告丙○○業已多年未見面，業據其供述在卷，竟偶然見
    面即向之購買來路不明車輛，甚至該合約書僅係草率以指印簽立，與一般交易車
    輛方式亦有相違，復查前揭行車執照影本之字體大小、排列格式等與合法之行車
    執照顯有不同，當無不知其經變造之理，況買受車輛，為擔保來源之正當性，一
    般人必會先檢視行車執照、或其他車籍資料正本，以免購得來路不明者，此為眾
    所週知之理，此外尚有讓渡證書、汽車買賣合約書、丙○○行車執照影本、桃園
    縣警察局車輛協尋證明單、車輛失竊查詢報表、車籍作業查詢報表附卷可考，是
    本件被告所辯，無非事後卸責之詞委無足採，為其論據。訊之被告丁○○坦承買
    受上開車輛並收受行車執照影本一情不諱，然矢口否認涉有故買贓物犯行，辯稱
    ：伊不知該車係贓車，是丙○○說其在開中古車行，有車可賣，況且有在合約書
    上加註來源若有問題，與伊無關等情云云。
三、法律規定及判決判例要旨：
    按「犯罪事實應依證據認定之，無證據不得推定其犯罪事實」，刑事訴訟法一百
    五十四條定有明文。又「認定不利於被告之事實，須依積極證據，苟積極證據不
    足為不利於被告事實之認定時，即應為有利於被告之認定，更不必有何有利之證
    據」，最高法院著有三十年上字第八一六號判例可參。再「證據之證明力雖由法
    院自由判斷，但證據之本身存有瑕疵或對於待證事實不足以供證明之資料，而事
    實審仍採為判決基礎，則其自由判斷之職權行使，即不得謂非逾越範圍」，最高
    法院三十年上字第一一五二號亦著有判例。復「法院依自由心證為證據判斷時，
    不得違背經驗法則，所謂經驗法則，係指吾人基於日常生活經驗所得之定則，並
    非個人主觀上之推測」，最高法院三十一年上字第一三一二號亦有判例。另按證
    據之證明力雖由法院自由判斷，但若當事人、辯護人、代理人等對此項證據之真
    正，存有疑竇，則在此疑竇未能究明之前，遽採為有罪之根據，即難謂為適法；
    證據證明力之如何，既許法院依其心證自由判斷，固無檢察官所謂「案重初供」
    ；然法院對於證據價值之判斷，其自由裁量之範圍，仍不得逾越經驗法則之合理
    性，亦即其就證據證明力之自由判斷，仍應本於健全理性為之，始為適法。最高
    法院亦分別於七十一年台上字第三九三○號及七十五年台上字第二一四六號著有
    判決。
四、本院之判斷：
（一）被告所買受懸掛車牌號碼為FH3445號之自小客車之來源：
      查車牌號碼為FH3445 號之自小客車，係原為引擎號碼S0000000U號、車牌號碼
      HV518號、車主陳芬遺失之自小客車，號碼FH3445 號車牌係乙○○遺失之車牌
      ，業據被害人陳芬之夫甲○○、乙○○於警訊中供述明確，並有贓物認領保管
      收據二紙在卷足據。證人丙○○於本院調查中坦稱：車牌號碼HV518 號車子是
      伊在八十八年七月間，在桃園縣龜山鄉的幸福新村利用伊自備的鑰匙偷的，車
      牌有更換過，原來車牌號碼是HV518 號，改掛乙○○遺失號碼FH3445號車牌二
      塊，FH3445號車牌二塊是伊於八十八年九月間某日晚上凌晨一、二點在新莊市
      （新莊往三重的方向）用扳手偷的，原車牌號碼HV518 號兩塊拆下丟棄，改懸
      掛竊得之FH3445號車牌二塊等語（見本院九十一年一月二十九日訊問筆錄），
      足見懸掛車牌號碼為FH3445號之自小客車，乃屬證人丙○○所竊之盜贓。雖證
      人丙○○於偵查中供稱：上開自小客車係真實姓名、年籍不詳之「陳大哥」欲
      先將車輛過戶其名下，託其轉賣，故以伊之名義簽訂契約，變造之行車執照及
      車籍資料是年籍不詳之「陳大哥」提供，當時陳說要賣一萬元，多賣之部分就
      算伊賺的云云（見八十九年度偵緝字第四一九號卷第十三頁反面、第十四頁）
      ，於本院調查中稱：伊的朋友綽號叫「陳大哥」，「陳大哥」是在八十八年七
      月間寄放在伊這裡要賣八萬元，當時伊不知道是贓車，當時「陳大哥也」沒有
      任何的證件放在伊這裡，因伊開車子的時候，曾經撞過，所以伊才賣被告丁○○五萬元，當時陳大哥有說賣車後佣金要給伊二、三萬元的云云，所供車輛係
      「陳大哥」託賣乙節，互核不一，更無「陳大哥」之真實姓名年籍以供查證，
      顯屬虛捏，應以在本院所證係其所竊為可採。
（二）被告買受懸掛車牌號碼為FH3445號之自小客車有無贓物之認識認定：
      證人丙○○於本院調查中證稱：被告丁○○是當兵以前就認識的朋友，伊當時
      的職業是開貨車，在八十八年十月間在桃園縣龍潭鄉四方林加油站附近碰到被
      告丁○○，伊與被告丁○○聊天，伊就先提到朋友有車子要賣，在講車子時，
      該車已在伊的手裡，伊說伊的朋友有車要賣，車子的總價是五萬元，被告丁○○說先要看車，後來就約到八十八年十一月初的下午五、六點在桃園縣龍潭鄉
      四方林加油站前見面，結果當面成交，車牌號碼HV518 號的車子就賣給被告丁○○等語（見本院九十一年一月二十九日訊問筆錄），自被告買受車輛之過程
      觀之，尚無異常。另被告丁○○以五萬元向證人丙○○價購該車型福特嘉年華
      一千三百ＣＣ上開車輛時，曾向丙○○索取行照及原始證件，丙○○偽稱行照
      、原始資料要過二、三天辦好過戶後再行交付，當天丙○○有交付行照影本給
      被告丁○○，該行照係丙○○與被告丁○○第一次見面後，自已加工偽造，丙○○沒有跟被告丁○○講行照影本是偽造的，被告丁○○也不知道是贓車，又
      被告丁○○先付款三萬元，另外二萬元被告丁○○說等辦完過戶再付尾款等情
      ，亦據證人丙○○於本院調查中證實（見本院九十一年一月二十九日訊問筆錄
      ），並有該偽造之行照乙紙在卷可憑，則自被告價購該車時，既索取行照及原
      始證件，而丙○○偽稱行照、原始資料要過二、三天辦好過戶後再行交付，並
      約定尾款於辦妥過戶完成再行支付觀之，被告自始顯然係有以正常交易之方式
      進行買賣之原意，銷贓之丙○○復以偽造之行照蒙騙，且據證人丙○○於偵查
      中供稱：丁○○買車後，有再詢問伊車籍資料之事，伊避重就輕找一個藉口說
      還未拿到正本（見八十九年度偵緝字第四一九號卷第十四頁反面），又於本院
      調查中證稱：伊在交車後，知道伊沒有辦法辦理過戶，就開始躲避被告丁○○
      ，避不見面，被告丁○○事後一直在找伊，當時被告丁○○不知道伊賣給他的
      車子是偷來的等語（見本院九十一年一月二十九日訊問筆錄），則被告所辯其
      買受懸掛車牌號碼為FH3445號之自小客車時，尚無贓物之認識，應堪採信。
（三）此外，復無其他積極證據足以證明被告有何故買贓物之犯行，不能證明其犯罪
      ，原審未予詳察，遽以論罪科刑，容有未洽。被告上訴意旨據此指摘原判決不
      當，為有理由，自應由本院將原判決予以撤銷改判，並另為無罪之諭知。
據上論斷，應依刑事訴訟法第三百六十九條第一項前段、第三百六十四條、第三百零
一條第一項，判決如主文。
本案經檢察官沈明彥到庭執行職務。
中    華    民    國      九十一  年        二      月        十八      日
                              臺灣高等法院刑事第二十二庭
                                  審判長法  官  許  正  順
                                        法  官  林  明  俊
                                        法  官  邱  同  印
右正本證明與原本無異。
不得上訴。
                                        書記官  莊  昭  樹
中    華    民    國      九十一  年        二      月        十八      日
